臺灣雲林地方法院刑事判決　　　　　　　　　　　　　九十一年度訴字第三二號
　　公　訴　人　臺灣雲林地方法院檢察署檢察官
　　被　　　告　己○○
　　被　　　告　甲○
　　指定辯護人　本院公設辯護人戊○○
右列被告因傷害等案件，經檢察官提起公訴（九十年度偵字第四六八八號），本院判
決如左︰
    主  文
甲○傷害人之身體，因而致重傷，處有期徒刑壹年。緩刑貳年。
己○○被訴傷害部分公訴不受理。
    事  實
一、緣甲○（ＹＡＭＳＡＮＧＡＤ  ＰＲＡＫＲＯＮＧ）係泰國籍勞工，與丁○○、
    乙○呀安古流、己○○等人均係受僱於大陸工程股份有限公司之員工。於民國（
    下同）九十年九月十六日二十時許，在雲林縣土庫鎮奮起里大陸工程股份有限公
    司施工所對面、丙○○所經營之「秀櫻檳榔攤」前，甲○與丁○○、乙○呀安古
    流三人於嘻鬧間不慎將汽水罐丟中己○○之箱型車，惟己○○卻認為係甲○心存
    挑釁，因而對之心生不滿，雙方進而發生口角，己○○竟基於傷害之故意，將甲○推倒在地，跨坐在甲○腹部，搖晃甲○之頭部，並出手毆打甲○之頭部，致甲○受有右肘擦傷、頭部挫傷併腫傷等傷害（此部分業據撤回告訴）。適時在旁之
    丙○○見狀即上前勸阻、隔開雙方，並將甲○帶入檳榔攤內，惟雙方紛爭並未就
    此平息，己○○仍在檳榔攤外叫甲○出去，丙○○要求己○○不要再打甲○，才
    要讓甲○出去，己○○承諾後，丙○○始讓甲○離開檳榔攤。而己○○見甲○自
    檳榔攤內走出後，又上前與之理論，並推了甲○一下，再用腳踹甲○一腳，甲○
    退了好幾步，差一點倒下去，己○○見一旁有一小電鍋，隨手拿起欲砸向甲○，
    甲○對於己○○此一侵害動作，雖可預見執器物攻擊他人之眼睛，有毀敗眼睛之
    視能致他人受重傷之可能，仍基於傷害之故意及防衛自己身體之意思，過當防衛
    的持其所有之皮帶往己○○之頭部抽打，而擊中己○○之右眼，致己○○之右眼
    眼球破裂而失明，受到重大不治之重傷害。
二、案經被害人己○○訴由雲林縣警察局虎尾分局報告台灣雲林地方法院檢察署檢察
    官偵查起訴。
    理  由
一、訊據被告甲○對於上開時地以皮帶抽打被告己○○頭部致其右眼失明之事實坦承
    不諱，核與被害人己○○指訴、證人丁○○、乙○呀安古流、丙○○、林秀瑛證
    述之情節相符，復有慈濟綜合醫院出具之診斷證明書一紙附卷可稽，並有其所有
    、用以傷害己○○之皮帶一條扣案可資佐證。而依前開診斷證明書記載被害人己○○右眼已失明，視力為無光覺，視覺機能已喪失，無法復原等情以觀，其因被
    告甲○之行為受有毀敗一目之視能之重傷害，至為明確。然以被告甲○與被害人
    己○○原係同事關係，前無怨仇或嫌隙，業據其等陳述在卷，本件事端純粹是一
    偶發之誤會引起的，而且整個事件也不過短短數分鐘而已，有前開證人之證詞可
    按，又其所使用之器物，僅為一般且原係繫於腰間之皮帶，而且僅抽打被害人一
    下等情以觀，應堪認定被告甲○僅以普通傷害之犯意為之，並非基於使被害人受
    有重傷害之故意。再按，以人類眼睛位於臉部之中央偏上之位置，左眼之左側眼
    角至右眼之右側眼角，常人之長度約有十餘公分，而以寬達三．五公分之皮帶向
    被害人的臉部抽打，打中眼睛之機率不可謂不高，而常言所謂「眼睛容不下一粒
    砂子」，眼睛之脆弱及敏感可知，是不論係以皮帶抽打或執甩之力道攻擊眼睛，
    有毀敗眼睛視能之可能，為一般人所得預見，而被告甲○為身心正常且思慮清楚
    之青年男子，其可預見其行為將導致被害人失明之情，至為灼然。本件事證明確
    ，被告甲○基於傷害之犯意，傷害被害人己○○，致己○○受有毀敗右眼視力之
    重傷害之犯行，可以認定。
二、核被告甲○所為，係犯刑法第二百七十七條第二項後段之傷害致重傷罪。按對於
    現在不法之侵害，而出於防衛自己或他人權利之行為，不罰。但防衛行為過當者
    ，得減輕或免除其刑，刑法第二十三條定有明文。而刑法上之防衛行為，祇以基
    於排除現在不法侵害為已足。防衛過當，指防衛行為超越必要之程度而言。而其
    防衛行為是否超越必要之程度，須就實施之情節而為判斷。即應就不法侵害者之
    攻擊方法與其緩急情勢，由客觀上審察防衛權利者之反擊行為是否出於必要以定
    之，最高法院六十三年台上字第二一０四號判例可資參照。經查，本件依證人丙○○所述：「甲○出去之後，己○○擋在他的前面，用胸部一直挺（甲○）到我
    車頭那邊，己○○先推甲○一下，用腳踹甲○一腳，甲○退了好幾步，差一點倒
    下去，己○○從旁邊拿起一個小電鍋，好像要砸他，甲○很快把皮帶拔起來，朝
    己○○打過去，電鍋掉下來」等語，證人林秀瑛所稱：「後來己○○拿電鍋要打
    甲○的頭，甲○剛好在用皮帶，抽起來剛好打到己○○」等語，核與被告甲○辯
    稱我是用皮帶保衛自己等語相符，已堪認當時被告甲○身體已受不法之立即侵害
    ，且被告甲○受侵害之初，並無先行侵害被害人之行為，被告主張其係正當防衛
    為可採信。惟被害人己○○當時僅單獨一人，所持之物為電鍋，並非刀刃等利器
    ，情勢亦非急迫到須攻擊臉部始得以防衛其自身，衡情被告甲○祗須以手持之皮
    帶抽打被害人己○○之手臂或身體等部位，或徒手推開被害人己○○，即足以脫
    免危害，其竟以皮帶甩打己○○之臉部，其防衛行為實已逾越正當防衛之必要程
    度，為防衛過當。故被告甲○當時行為雖屬防衛，然其手段已屬過當，超越必要
    之程度，故依法僅減輕其刑，而因刑法第二十三條但書並有得免除其刑之規定，
    故本件雖因被害人所受之傷害對其終生有影響而不免除被告甲○之刑度，但仍依
    同法第六十六條但書之規定減輕其刑至三分之二。爰審酌被告甲○之前無不良素
    行，因一時誤會與被害人發生爭執，始有本件犯罪行為、被害人己○○對於被告
    所為之侵害行為係被告甲○犯罪時所受之刺激、甲○犯罪之手段雖有不當，但仍
    非殘忍、被害人所受傷害程度非輕及被告犯罪後之態度良好，坦承犯行，並傾其
    所有以賠償被害人等一切情狀，量處如主文所示之刑。查被告前未曾受有期徒刑
    以上刑之宣告，有台灣雲林地方法院檢察署刑案資料查註紀錄表、台灣高等法院
    被告全國前案紀錄表各一紙在卷可稽，其犯罪後已深知悔悟，且盡其所有以新台
    幣十萬元與被害人和解，並當庭給付完畢，有本院和解書及筆錄在卷可按，雖然
    十萬元之賠償，以台灣之國民所得收入衡量，實屬低價，但對遠道自泰國來台工
    作，賺取微薄薪資以養活在泰國之妻子兒女之被告甲○而言，實屬鉅額，本院因
    此認其經此教訓後，當益知警惕，應無再犯之虞，認所宣告之刑，以暫不執行為
    適當，併予宣告緩刑二年，以勵來茲而啟自新。
三、末按告訴乃論之罪，告訴人於第一審辯論終結前得撤回其告訴，又告訴經撤回者
    ，應諭知不受理之判決，刑事訴訟法第二百三十八條第一項、第三百零三條第三
    款定有明文。
四、查本件告訴人甲○告訴被告己○○傷害案件，起訴書認係觸犯刑法第二百七十七
    條第一項之罪，依同法第二百八十七條前段之規定，須告訴乃論。茲據告訴人甲○撤回告訴，依照首開說明，本件爰就被告己○○部分為諭知不受理之判決。
五、據上論斷，應依刑事訴訟法第二百九十九條第一項前段、第三百零三條第三款、
    刑法第二百七十七條第二項後段、第二十三條但書、第七十四條第一款，判決如
    主文。
本案經檢察官庚○○到庭執行職務。
中      華      民      國      九十一      年      十    月  三十一    日
                                         臺灣雲林地方法院刑事第二庭
                                             法  官  潘雅惠
右正本證明與原本無異
如不服本判決，應於判決送達後十日內，向本院提出上訴狀。（須附繕本）
                                             書記官  曾玲玲
中      華      民      國      九十一      年      十    月  三十一    日
中華民國刑法第二百七十七條
 (普通傷害罪)
傷害人之身體或健康者，處三年以下有期徒刑、拘役或一千元以下罰金。
犯前項之罪因而致人於死者，處無期徒刑或七年以上有期徒刑；致重傷者，處三年以
上十年以下有期徒刑。
